【裁判字號】    89,上訴,4330
【裁判日期】    891031
【裁判案由】    違反商業會計法
【裁判全文】
臺灣高等法院刑事判決                          八十九年度上訴字第四三三號
    上  訴  人  臺灣臺北地方法院檢察署檢察官
    被      告  甲○○
    選任辯護人  陳錦隆
右上訴人因被告違反商業會計法案件，不服臺灣臺北地方法院八十九年度訴字第九六
六號，中華民國八十九年十月三十一日第一審判決（起訴案號：臺灣臺北地方法院檢
察署八十八年度偵字第一九九三七號、八十九年度偵字第一一九三六號，聲請簡易判
決處刑，臺灣臺北地方法院臺北簡易庭認不宜以簡易判決處刑，移由臺灣臺北地方法
院依通常程序審理），提起上訴，本院判決如左：
    主  文
上訴駁回。
    理  由
一、公訴意旨略以：甲○○係雅太實業有限公司（下稱雅太公司）之登記負責人，因
    該公司需求資金，欲向銀行辦理客票融資，竟與該公司之實際負責人陳德成（另
    經臺灣臺北地方法院判處有期徒刑一年，緩刑四年，未據提起上訴而確定），共
    同基於概括犯意之聯絡，自民國八十四年一月十九日起至八十五年十二月十二日
    止，明知向偉楓實業股份有限公司（下稱偉楓公司）負責人汪慰宗，所取得如第
    一審判決附表所示之二十九張（起訴書誤繕為三十二張）支票，係為向銀行申辦
    融資之用，並無銷貨予偉楓公司之事實，惟因銀行規定以客票融資者，需附銷貨
    發票以為證明，遂指示不知情之雅太公司會計陳素貞，連續制作如第一審判決附
    表所示之不實會計憑證發票二十二紙，以此等不實之發票連同上開支票，向銀行
    申辦客票融資，並於取得融資後，將發票申報作廢，因認甲○○與陳德成共犯商
    業會計法第七十一條第一款之罪嫌云云。
二、本案經本院審理結果，認第一審判決對被告甲○○為無罪之諭知，認事用法核無
    不當，應予維持，並引用第一審判決書記載之證據及理由。
三、檢察官上訴意旨略以：
（一）雅太公司自七十三年一月四日設立起，即由被告擔任負責人，且第一審同案被
      告陳德成於偵訊中，自承由被告授權伊處理雅太公司之業務等情，可見被告對
      雅太公司之業務並非毫無所知，而係實際參與經營者。
（二）雅太公司以「假發票真融資」之方式，向偉楓公司借用支票三十二張（應係二
      十九張之誤），期間有二年之久，面額亦高達新臺幣二千七百餘萬元，被告與
      陳德成又係夫妻，被告辯稱全不知情，顯有悖事理。
（三）依偵查卷附件之說明書內容「茲附上匯入汪先生之資金明細及私人調度融通之
      保證票影本二紙」，係由被告具名，並蓋具其印章，更係被告知情之積極證據
      。
    原判決未詳查上開證據，遽對被告為無罪之諭知，容有違誤，請予撤銷云云。
四、按犯罪事實應依證據認定之，無證據不得推定其犯罪事實，如不能證明被告犯罪
    者，應諭知無罪之判決，刑事訴訟法第一百五十四條、第三百零一條第一項分別
    定有明文。所謂認定犯罪事實之證據，係指足以認定被告確有犯罪行為之積極證
    據而言，如未能發現相當證據，或證據不足以證明，自不能以推測或擬制之方法
    ，以為裁判基礎（最高法院二十九年上字第三一０五號、四十年臺上字第八十六
    號判例意旨參照）。
五、經查：
（一）雅太公司自七十三年一月四日設立迄今，皆以被告為登記名義之負責人，惟設
      立之初，其營業項目主要為「日用百貨之買賣業務」，而自七十九年六月二十
      二日起，增加「布匹、成衣、針紡織品、紙、運動器材之買賣業務」為該公司
      之營業項目等情，有雅太公司之登記事項卡及公司執照（均影本）附本院卷可
      憑。而有關雅太公司業務之實際經營者，係被告之配偶即第一審同案被告陳德
      成一節，業據被告於偵審中一再辯明，陳德成對此亦屢稱被告只是掛名，並無
      涉及公司業務等語（見偵查卷第八頁背面、第四十六頁）。至於陳德成於偵訊
      時，固曾敘及由被告授權伊處理雅太公司之業務等語（見偵查卷第四十六頁背
      面），然授權他人處理業務者，除非有積極事證足以證明對於被授權者之違法
      行為，與被授權者間有犯意聯絡或行為分擔，否則，並不當然對於被授權者之
      違法行為同負其責，事屬至明。
（二）關於向偉楓公司負責人汪慰宗借用支票者，僅陳德成一人，又前去取票者，亦
      為陳德成或雅太公司之會計人員等情，已據陳德成及汪慰宗於檢察官隔離偵訊
      時分別陳述甚詳（見偵查卷第二十一頁及該頁背面），互核相符，汪慰宗並證
      稱未曾與被告接觸過業務等情屬實（見偵查卷第二十二頁）。本件尚難徒憑被
      告與陳德成係夫妻，即認被告對於借票融資及虛開發票之事，有所知悉。
（三）至於偵查卷附件之由被告具名，並蓋具其印章之說明書，內容雖有「茲附上匯
      入汪先生之資金明細及私人調度融通之保證票影本二紙」等詞。然查，其中被
      告之姓名，並非以筆簽名，而係蓋用姓名橡皮章，有該紙說明書可憑，顯不足
      採為被告親自書立之證據。次查，該紙說明書立具之時日為八十八年五月十八
      日，而被告於八十八年三月二十八日即已出境，迄同年七月七日始入境，有內
      政部警政署八十九年八月十一日（八九）警署資字第一五一０八一號函所附之
      國人入出境資料存第一審卷可按（見第一審卷第六十八頁），則上開說明書立
      具之時，被告並不在我國境內，尤難認係被告知情之積極證據。
    綜上，公訴人上訴意旨所指各節，均不足採為認定被告確有犯罪行為之積極證據
    。此外，復查無其他積極事證足以證明被告與陳德成間，就本件虛開不實發票之
    犯行，有何犯意聯絡或行為分擔。從而，第一審為被告無罪之諭知，並無不合。
    公訴人執此上訴，指摘原判決不當云云，非有理由，應予駁回。
據上論結，應依刑事訴訟法第三百七十三條、第三百六十八條，判決如主文。
本案經檢察官謝英民到庭執行職務。
中    華    民    國      九十    年      一        月      十一        日
                              臺灣高等法院刑事第五庭
                                  審判長法  官  曾  德  水
            法  官  趙  功  恆
                                        法  官  林  立  華
右正本證明與原本無異。
如不服本判決應於收受送達後十日內向本院提出上訴書狀，其未敘述上訴之理由者並
得於提起上訴後十日內向本院補提理由書（均須按他造當事人之人數附繕本）。
                                        書記官  廖  月  女
中    華    民    國      九十    年      一        月      十一        日


司法院資訊處製作；財團法人民間司法改革基金會備份。
